【裁判字號】    89,簡上,45
【裁判日期】    891220
【裁判案由】    給付票款
【裁判全文】
臺灣基隆地方法院民事判決  八十九年度簡上字四五號
    上  訴  人  甲○○
    被  上訴人  丙○○
    訴訟代理人  乙○○
右當事人間請求給付票款事件，上訴人對於中華民國八十九年一月二十八日臺灣基隆
地方法院基隆簡易庭八十八年基簡字第五三一號簡易判決提起上訴，本院合議庭判決
如左：
    主  文
上訴駁回。
第二審訴訟費用由上訴人負擔。
    事  實
甲、上訴人方面：
一、聲明：求為判決：(一)原判決廢棄。(二)駁回被上訴人在第一審之訴。
二、陳述：除與原判決記載相同者，茲引用之外，補稱：
  (一)被上訴人提出主張之支票，係屬恐嚇得來，並已提起妨害自由等罪之告訴，經
      台灣士林地方法院檢察署八十九年度偵字第一四○三號偵查中，是上訴人以票
      據法第十四條第一項主張上訴人係惡意取得票據，並非拖延訴訟，上訴人自不
      得享有票據權利甚明。
  (二)系爭支票係上訴人借予訴外人彭麗玲（上訴人之姊) 之空白支票，支票上等日
      期、金額等項均為彭麗玲字跡，並經其簽名背書。被上訴人係以恐嚇手段逼迫
      本人之姊簽發支票，為該票載之票款並非交予上訴人或訴外人彭麗玲，而係被
      上訴人為取得暴利委託訴外人彭麗玲居間借款予優而興電器興業有限公司 (下
      稱優而興公司），嗣該公司因惡性倒閉，上訴人即將所有責任歸咎於訴外人彭
      麗玲，並恐嚇彭麗玲簽外系爭支票以為清償。
  (三)上訴人係於事後才知悉此事，期間訴外人彭麗玲為居間借調金錢之事，曾數次
      向上訴入會空白支票並應允妥為處理此事，後因訴外人彭麗玲不慎跌傷住院，
      在原告恐嚇之下被迫開立票據，但因訴外人彭麗玲下肢重度殘障，難以謀生，
      又如何清償此部分非其積欠之債務，嗣因被上訴人窮追惡討不擇手段之劣行，
      令人不堪忍受，始向台灣士林地方法院提出告訴，目前仍在偵查程序，應在刑
      事判決確定後再定奪本案。
三、證據：除援用第一審所提證據外，補提刑事告訴狀、台灣士林地方法院檢察署傳
    票、戶口名簿、身心障礙手冊影本各一份為證，並聲請訊問證人江文淵。
乙、被上訴人方面：
一、聲明：求為判決如主文第一項所示。
二、陳述：除與原判決記載相同者，茲引用之外，補稱：
  (一)訴外人彭麗玲曾以上訴人欠別人錢為由，向被上訴人借款四次，並簽發系爭支
      票四張，分別於八十八年一月二十七日、同年三月廿日、三月十八日、四月四
      日到期，如果確係被上訴人恐嚇惡意取得支票，上訴人為知識份子，為何不於
      訴外人彭麗玲向其拿取支票時提出告訴？為何不於被上訴人將支票提示時，向
      提出恐嚇之告訴？嗣經被上訴人聲請支付命令之時，如提出此項告訴，顯然係
      為藉此拒絕清償票款及利息債務。
  (二)訴外人彭麗玲持系爭支票向上訴人借款之時，其上已蓋立上訴人之印章，並經
      訴外人彭麗玲背書交付予上訴人，如謂上訴人不知訴外人彭麗玲用票一節，顯
      與事實不符。
  (三)上訴人聲稱已提供相關事證向台灣士林地方法院檢察署提出告訴，惟其為何不
      能在本件清償票款民事案件中，具體提供物證及人證，顯然上訴人並無確實之
      人證及物證，其虛偽藉詞亦甚明確。
三、證據：援用第一審所提證據。
丙、本院依聲請通知證人江文淵到院。
    理  由
一、本件被上訴人起訴主張：其持有被告簽發如附表所示之支票四紙，均經屆期提示
    不獲付款，因本於票據追索權，請求前命上訴人清償票款並給付自提示日起至清
    償日止，按年息百分之六計算利息之判決。上訴人則以：其開立如附表所示系爭
    四紙支票交付訴外人即其姊彭麗玲使用，而被告係使用恐嚇之不法方式取得系爭
    票據，故拒絕給付票款等語置辯。
二、經查，上訴人對於被上訴人提出之四張支票，並不否認其真正，並自承有借票供
    訴外人彭麗玲使用一節，僅以被告係以恐嚇之方式取得等語置辯，並以證人江文
    淵即上訴人之姊夫到院證稱：「我太太彭麗玲在優兒興公司工作時，因公司欠資
    金，透過我太太向被上訴人借款，彭麗玲只是背書人，結果被上訴人竟要求我太
    太要負責借款之清償，並在八十八年二月底在我太太住院期間，在醫院放話稱如
    果不還錢要抬棺到醫院，以此方式向我太太討債，因彭麗玲沒有支票可以簽發所
    以向上訴人借票使用．．．」等語為證，然為被上訴人所否認。按票據法第十四
    條所謂以惡意或有重大過失取得票據者，係指明知或可得而知轉讓票據之人，就
    該票據無權處分而仍予取得而言。查，證人江文淵為上訴人之姊夫，亦為債務人
    彭麗玲之夫，與本件給付票款事件有利害關係，其證言是否真實，仍應斟酌其他
    之證據；且據其前開所述被上訴人以言詞逼債云云，其中系爭四張支票中之一張
    支票（號碼為Ｆ0000000）發票日為八十八年一月二十七日，係在證人江
    文淵所述之被上訴人至醫院逼債之八十八年二月底之前，又其餘三張支票（號碼
    分別為Ｆ0000000、Ｆ0000000、Ｆ0000000）之發票日分
    別於八十八年三月十日、同年三月十八日、同年四月四日，是否與證人前開所述
    間有因果關係存在，並非無疑，且證人江文淵所述情節屬被脅迫之意思表示範疇
    ，與票據法第十四條所謂之「惡意」取得票據並不相涉，上訴人據以主張被上訴
    人惡意取得云云，應屬無據，尚非可採。
三、綜上所述，本件被上訴人主張訴外人彭麗玲持上訴人之支票向其借款等情為可採
    ，上訴人所辯均為無可取。依票據追索之規定，被上訴人自得請求上訴人給付票
    款。從而，被上訴人本於執票人之地位，請求上訴人給付票款五十萬元及自提示
    日起立法定遲延利息，為有理由，應予准許。又，命清償票據上債務之判決，應
    依職權宣告假執行，民事訴訟法第三百八十九條第一項第四款定有明文。是則原
    審判命上訴人如數給付，並依職權宣告假執行，於法並無不合。上訴意旨指摘原
    判決不當，求予廢棄改判，為無理由，應予駁回其上訴。
據上論結，本件上訴為無理由，依民事訴訟法第四百三十六條之一第三項、第四百四
十九條第一項、第七十八條、第八十五條第一項前段，判決如主文。
中      華      民      國    八十九    年    十二    月    二十    日
                                            臺灣基隆地方法院民事庭
~B審判長法  官  李木貴
~B      法  官  林李達
~B      法  官  何怡穎
右為正本係照原本作成。
本判決不得上訴。
中      華      民      國    八十九    年    十二    月    二十六  日
~B法  院書記官  莊國南


司法院資訊處製作；財團法人民間司法改革基金會備份。
